# 权益法核算：关于被投资单位增发股份、投资方未同比例增资导致持股比例下降的处理

提问人：jxq425 时间：2014-10-10 16:15:01
请教：在陈版上传的附件 1 《企业会计准则第 2 号》实务操作指南中第 54 页中提及的
例如，根据 CAS 2(2014)第十一条规定,“投资方对于被投资单位除净损益、其他综合收益和利润分配以外所有者权益的其他变动，应当调整长期股权投资的账面价值并计入所有 者权益”。据此，如果以前年度在权益法核算中，在合营企业和联营企业中所占股权比例因 其他股东单方面增资而被稀释，但所占权益份额增加，且仍作为合营企业或联营企业以权益 法核算的情况下，本企业将所增加享有的权益份额计入投资收益而不是资本公积的，则在新 准则生效日也应按照新准则的上述规定进行追溯调整。
个人认为“在合营企业和联营企业中所占股权比例因 其他股东单方面增资而被稀释，但所占权益份额增加，且仍作为合营企业或联营企业以权益 法核算的情况下”这种情况并不属于第十一条规定的“其他变动”，应该还是理解成部分出售股权再同步出资，按照原来的规定来处理合理。 这样对于能达到同样效果的不同的出资方式能够得出同样的会计处理结果
“上市公司执行企业会计准则监管问题解答（第 5 期） 问题 1 ：上市公司持有的以权益法核算的长期股权投资，因减少投资、被投资单位增发股份等原因引起上市公司在被投资单位持股比例下降的，但对被投资单位仍具有重大影响的情况下，应如何进行会计处理？
解答：对于原以权益法核算的长期股权投资，如果持股比例下降后对被投资单位仍具有重大影响，剩余投资仍应按照权益法核算。其中，出售部分股权导致持股比例下降的，实际取得价款与按出售股权比例计算应结转长期股权投资账面价值之间的差额计入当期损益；由于被投资单位增发股份、投资方未同比例增资导致持股比例下降的，持股比例下降部分视同长期股权投资处置，按新的持股比例确认归属于本公司的被投资单位增发股份导致的净资产增加份额，与应结转持股比例下降部分的长期股权投资账面价值之间的差额计入当期损益。”
第十一条规定所指的其他变动我的理解应该是指“比如合营企业发生了同一控制下企业合并，导致合并报表中资本公积的变动”这种类型的所有者权益的变动。
不知道大家怎么看

回答人：chenyiwei
为何最终在准则中会作出这样的规定，你可以看看长期股权投资准则单行本中的修订说明，其中对此有专门说明。既然现在会计准则做出了明确规定，也就只能照此执行，而不能继续沿用证监会 2011 年发布的监管解答。 当然，不排除过了若干年之后，该做法被证明是错误的，就像现在纠正《讲解 2010 》对合并报表层面递延所得税负债确认问题的错误一样。我个人仍然认为监管问题解答中的处理方法是最合适的。

提问人：dumingrain 时间：2015-06-14 21:26:15
陈版主，咨询一个问题，原先是权益法核算，现在由于被投资单位的另一股东是政府，其单方面减少出资，造成我们的持股比例超过了50%，这种情况下，该如何处理？

回答人：chenyiwei
如果因此新取得控制权的，则按分步交易实现企业合并进行会计处理，根据情况分析属于同一控制下合并还是非同一控制下合并。